【裁判字號】    99,裁,2427
【裁判日期】    991014
【裁判案由】    菸酒稅法
【裁判全文】
最  高  行  政  法  院  裁  定
                                      99年度裁字第2427號
上  訴  人  甲○○
被 上訴 人  財政部臺灣省北區國稅局
代  表  人  吳自心
上列當事人間菸酒稅法事件，上訴人對於中華民國99年6月10日
臺北高等行政法院99年度訴字第584號判決，提起上訴，本院裁
定如下：
    主  文
上訴駁回。
上訴審訴訟費用由上訴人負擔。
    理  由
一、按對於高等行政法院判決之上訴，非以其違背法令為理由，
    不得為之，行政訴訟法第242條定有明文。依同法第243條第
    1項規定，判決不適用法規或適用不當者，為違背法令；而
    判決有同條第2項所列各款情形之一者，為當然違背法令。
    是當事人對於高等行政法院判決上訴，如依行政訴訟法第24
    3條第1項規定，以高等行政法院判決有不適用法規或適用不
    當為理由時，其上訴狀或理由書應有具體之指摘，並揭示該
    法規之條項或其內容；若係成文法以外之法則，應揭示該法
    則之旨趣；倘為司法院解釋或本院之判例，則應揭示該判解
    之字號或其內容。如以行政訴訟法第243條第2項所列各款情
    形為理由時，其上訴狀或理由書，應揭示合於該條項各款之
    事實。上訴狀或理由書如未依此項方法表明，或其所表明者
    與上開法條規定不合時，即難認為已對高等行政法院判決之
    違背法令有具體之指摘，其上訴自難認為合法。
二、本件上訴人對於高等行政法院判決上訴，主張：菸酒稅法第
    21條之立法目的，係為遏阻菸酒之經銷及零售商於米酒專賣
    改制前囤積米酒，再於改制後高價出售，影響市場供需秩序
    並藉機從中賺取暴利，換言之，該條文所欲規制對象，應限
    於出售專賣米酒之真正行為人，行為人若無囤積事實以及低
    買高賣獲取暴利之行為，自非菸酒稅法所欲課處之對象。查
    上訴人係運送前臺灣省菸酒公賣局酒品之外包商之送貨員，
    介紹訴外人施明宏向訴外人林元輝購買米酒並運送至全國加
    油站，代收酒品價款支票交付訴外人林元輝，訴外人林元輝
    事後各給上訴人及訴外人施明宏新臺幣（以下同）2萬元酬
    謝性質之差價，上訴人僅係本件買賣之中間介紹人，然原審
    判決遽認上訴人有以超過原專賣價格出售專賣米酒之行為。
    又按，被上訴人裁罰金額55萬6,800元，超過上訴人利得2萬
    元達28倍，責罰顯非相當，不符社會公平及比例原則，有違
    司法院釋字第641號解釋之意旨。再者，考量上訴人工作不
    定，薪資微薄，負擔年邁父母之照養費用等生活、工作及家
    庭經濟狀況，求為減少裁罰金額等語。惟查，原判決認處分
    依97年11月26日修正公布之菸酒稅法第21條後段規定，以出
    售價格超過原專賣價格合計278,400元【（50元－21元）×
    9,600瓶】處以2倍之罰鍰計556,800元，於法並無不合等情
    ，業於理由內詳為論述，核其上訴理由，係就原審取捨證據
    、認定事實之職權行使、原審所為論斷，指摘其為不當，而
    非具體表明合於不適用法規、適用法規不當、或行政訴訟法
    第243條第2項所列各款之情形，難認對該判決之如何違背法
    令已有具體之指摘。依首開規定及說明，應認其上訴為不合
    法。
三、據上論結，本件上訴為不合法。依行政訴訟法第249條第1項
    前段、第104條、民事訴訟法第95條、第78條，裁定如主文
    。
中    華    民    國    99    年    10    月    14    日
                    最高行政法院第六庭
                        審判長法官  吳  明  鴻
                              法官  林  茂  權
                              法官  侯  東  昇
                              法官  黃  秋  鴻
                              法官  陳  國  成

以  上  正  本  證  明  與  原  本  無  異
中    華    民    國    99    年    10    月    15    日
                              書記官  葛  雅  慎

司法院資訊處製作；財團法人民間司法改革基金會備份。
